臺灣臺南地方法院民事裁定
111年度家親聲字第193號
聲  請  人  丙○○    住○○市○里區○○○街00巷00號

            丁○○○
相  對  人  甲○○(中文譯名SURYANTO)


關  係  人  陳○秀  
上列當事人間請求宣告停止親權等事件，本院裁定如下：
    主    文
相對人甲○○(中文譯名SURYANTO)於未成年人乙○○（男，民國00年
0月00日生，身分證統一編號：Z000000000號）之親權應予停止
。
聲請人丙○○（男，民國00年0月00日生，身分證統一編號：Z0000
00000號）丁○○○（女，民國00年00月0日生，身分證統一編號：Z
000000000號）應為未成年人乙○○之監護人。
指定陳○秀（女，民國00年0月00日生，身分證統一編號：Z00000
0000號）為會同開具財產清冊之人。
聲請程序費用由相對人負擔。
    理    由
一、聲請意旨略以：相對人甲○○(中文譯名SURYANTO)為未成年人
    乙○○（年籍詳如主文）之父，聲請人丙○○、丁○○○（下合稱
    聲請人等）為乙○○之祖父母。乙○○之母已死亡，而相對人長
    期居住印尼，對於乙○○之生活未聞問，乙○○從小就是聲請人
    等扶養照顧，相對人對乙○○顯有疏於保護、照顧未成年子女
    且情節嚴重，爰依法聲請宣告相對人對於未成年子女之親權
    應予停止；並因聲請人等現擔任實際照顧未成年子女之責，
    情感依附深厚。準此，爰聲請改定聲請人等為未成年子女之
    監護人，並指定關係人陳美秀為會同開具財產清冊之人等語
    。
二、按父母或監護人對兒童及少年疏於保護、照顧情節嚴重，或
    有第49條、第56條第1項各款行為，或未禁止兒童及少年施
    用毒品、非法施用管制藥品者，兒童及少年或其最近尊親屬
    、直轄市、縣（市）主管機關、兒童及少年福利機構或其他
    利害關係人，得請求法院宣告停止其親權或監護權之全部或
    一部，或得另行聲請選定或改定監護人，兒童及少年福利與
    權益保障法第71條第1項前段定有明文。
三、經查：
    ㈠聲請人等上揭主張，業據聲請人等到庭陳述在卷，並提出
      戶籍謄本為證，又經本院依職權查得相對人已於民國103
      年7月31日離臺等情，有內政部移民署函相對人居留資料
      在卷可佐。另經本院依職權委請臺南市童心園福利關懷協
      會對兩造及未成年子女進行監護權訪視之結果略以：乙○○
      自幼即與聲請人等同住，熟悉乙○○之生活習慣，訪談中聲
      請人等與乙○○之相處自然且自在，聲請人等有足夠能力照
      顧乙○○，乙○○亦願意由聲請人等擔任其監護人等語，有臺
      南市童心園福利關懷協會評估報告在卷可稽。
　　㈡本院綜合前開事證調查結果，認聲請人等之主張為真實。
      準此，本院審酌相對人對於未成年子女未善盡關懷與照顧
      ，亦未適切扶養，足認相對人對於未成年子女確有疏於保
      護、照顧之情事，且情節不可謂不重大；而聲請人等既為
      未成年子女之祖父母，自屬利害關係人。是揆諸前開規定
      ，聲請人請求停止相對人對於所生未成年子女之親權，於
      法有據，應予准許。
    ㈢又按民法第1094條第1項規定，父母均不能行使負擔對於未
      成年子女之權利義務時，則依該條所定之與未成年人同
      居之祖父母、與未成年人同居之兄姊、不與未成年人同
      居之祖父母等順序，定未成年子女之監護人。查本件未成
      年人之母已死亡，其父即相對人經本院停止其對未成年子
      女之親權，有如前述，則有關未成年子女之監護人部分，
      自應依上揭民法第1094條第1項規定之順序定其監護人。
      而聲請人等係未成年人之同居祖父母乙情，有卷附戶籍謄
      本可憑，且有上述訪視調查報告可參。是認聲請人等應適
      任監護人，則相對人對未成年子女之親權經本院宣告停止
      後，依上開規定，聲請人等當然為未成年人鄭睿霖之法定
      監護人，毋庸法院另為選定或改定，併為指明。
    ㈣另按民法第1094條第4項規定「法院依前項選定監護人或依
      第1106條及第1106條之1 另行選定或改定監護人時，應同
      時指定會同開具財產清冊之人。」考其立法理由，係未成
      年人於無父、母，或父、母均不能行使或負擔對於未成年
      人之權利、義務，而須由其他親屬或適當之人擔任監護人
      時，不論該監護人係依民法第1094條第1 項規定之法定順
      序所產生，或由法院依聲請或依職權選定而生，該監護人
      均應與會同開具財產清冊之人，開具受監護人之財產清冊
      並陳報法院，以利實施監督，以保護未成年人之財產利益
      及正當管理，參酌上開立法意旨，依兒童及少年福利與權
      益保障法而改任未成年人之監護人時，應本於性質相同之
      事件，法雖無明文，但應類推適用相同之法理，故本件仍
      應類推適用民法第1094條第4項，而本院業已選定聲請人
      等為未成年人之監護人，參諸上揭法條之立法精神，本院
      自應一併指定會同開具財產清冊之人，令監護人與該會同
      開具財產清冊之人，有開具受監護人之財產清冊並陳報法
      院之義務，以利對於未成年子女之財產實施監督。本院審
      酌關係人陳○秀即未成年人之姑姑為未成年人之至親，知
      悉未成年人之生活情形，且聲請人亦請求指定陳○秀擔任
      本件會同開具財產清冊之人，有本院公務電話記錄在卷可
      稽。是爰指定由關係人陳○秀擔任本件會同開具財產清冊
      之人。再依民法第1099條第1項之規定，於監護開始時，
      監護人對於未成年人之財產，應會同開具財產清冊之人，
      於2個月內開具財產清冊並陳報法院，併此敘明。
四、依家事事件法第104條第3項，裁定如主文。
中　　華　　民　　國　　111 　年　　11　　月　　21　　日
                  家事法庭  法  官  陳文欽
以上正本係照原本做成。
如不服本裁定應於送達後10日內向本院提出抗告狀，並繳納裁判
費新臺幣1,000元。
中　　華　　民　　國　　111 　年　　11　　月　　21　　日
                            書記官  易佩雯